【裁判字號】    95,交簡上,133
【裁判日期】    951206
【裁判案由】    過失傷害
【裁判全文】
臺灣板橋地方法院刑事判決           95年度交簡上字第133號
上  訴  人
即  被  告  甲○○
上列上訴人即被告因過失傷害案件，不服本院刑事庭95年度交簡
字第791 號，中華民國95年7 月31日第一審刑事簡易判決（聲請
簡易判決處刑案號：臺灣板橋地方法院檢察署95年度偵字第5607
號），提起上訴，本院管轄之第二審合議庭裁定依簡式審判程序
審理，判決如下：
    主  文
上訴駁回。
甲○○緩刑貳年。
    事  實
一、甲○○於民國94年1 月21日上午7 時30分許，騎乘車牌號碼
    CX3-539 號普通重型機車，沿臺北縣三重市○○路往臺北橋
    方向行駛，行經重新路與中寮街交岔路口時，原應遵守號誌
    之指示行駛，並注意車前狀況，隨時採取必要之安全措施，
    以防止危險發生，而依當時天候係晴，有晨光，路況係乾燥
    、道路施工中之水泥鋪裝路面，並無使被告不能注意之情事
    ，竟疏未注意及此，因闖越紅燈不慎撞及由乙○○所騎乘，
    適沿中寮街駛至欲左轉重新路方向之車牌號碼LK3-703 號普
    通重型機車，致乙○○人車倒地，因而受有左膝腫脹3 ×4
    公分、關節血腫合併前十字韌帶部分斷裂等傷害。甲○○於
    肇事後，留在現場，在未被有偵查犯罪職權之機關或公務員
    知悉前，不逃避接受裁判，主動向處理警員承認肇事，因而
    接受裁判。
二、案經乙○○訴由臺北縣政府警察局三重分局報請臺灣板橋地
    方法院檢察署檢察官偵查後聲請簡易判決處刑。
    理  由
一、上揭犯罪事實，業據被告甲○○於本院審理時坦承不諱，並
    經告訴人乙○○於警詢、偵查時指訴綦詳，且有道路交通事
    故現場圖、道路交通事故調查報告表(一)、(二)、臺北縣立醫院
    於94年2 月18日出具之乙○○甲種驗傷診斷書、臺灣省臺北
    縣區車輛行車事故鑑定委員會95年4 月28日北縣鑑字第0955
    180513號函、臺北縣政府警察局三重分局道路交通事故肇事
    人自首情形紀錄表、案發現場及車損照片附卷可稽。按汽車
    行駛至交岔路口，其行進、轉彎，應遵守燈光號誌之指示；
    汽車行駛時，駕駛人應注意車前狀況，並隨時採取必要之安
    全措施，行為時道路交通安全規則第102 條第1 項第1 款、
    第94條第3 項分別定有明文。被告既係領有汽車駕駛執照之
    駕駛人，對上開規定自應知之甚稔。再者，依前開道路交通
    事故調查報告表所載當日天候係晴，有晨光，路況係乾燥、
    道路施工中之水泥鋪裝路面，並無使被告不能注意之情事，
    ，詎被告竟疏未注意上揭規定而肇禍，其應負過失罪責甚明
    。而本件車禍致使告訴人乙○○受有左膝腫脹3 ×4 公分、
    關節血腫合併前十字韌帶部分斷裂之傷害，已如前述，是被
    告之過失行為與告訴人乙○○所受之傷害間，顯有相當因果
    關係。綜上，足認被告自白與事實相符，罪證明確，犯行洵
    堪認定。
二、按行為後法律有變更者，適用行為時之法律。但行為後之法
    律有利於行為人者，適用行為時之法律，刑法第2 條第1 項
    定有明文。質言之，行為後法律有變更者，應將行為時之法
    律與裁判時之法律比較適用最有利於行為人之法律；又新舊
    刑法關於刑之規定，雖同採從輕主義，惟比較時仍應就罪刑
    有關之共犯、未遂犯、想像競合犯、牽連犯、連續犯、結合
    犯，以及累犯加重、自首減輕暨其他法定加減原因（如身分
    加減）與加減比例等一切情形，綜其全部之結果而為比較，
    再適用有利於行為人之法律處斷，而不得一部割裂分別適用
    不同之新舊法（最高法院24年上字第4634 號 、29年度上字
    第964 號判例意旨、95年第8 次刑事庭會議決議參照）。被
    告行為後，刑法業經修正，並於94年2 月2日 ，經總統以華
    總一義字第09400014901 號令公布，刑法施行法亦於95年6
    月14日經總統以華總一義字第09500085181 號令增訂刑法施
    行法第1 條之1 ，並均自95年7 月1 日施行，茲就修正前後
    被告所應適用之法條比較如下：(一)按「自首」之性質無關可
    罰性之判斷或法律效果之形成，故其變更應非以行為時為基
    準，而應依「自首時」作為判斷之基準，先予說明。被告於
    94年1 月21日交通事故發生當日自首時之刑法第62條規定：
    「對於未發覺之罪自首而受裁判者，減輕其刑。但有特別規
    定者，依其規定。」，乃係規定如有自首必減輕其刑。而修
    正後之刑法第62條規定：「對於未發覺之罪自首而受裁判者
    ，得減輕其刑。但有特別規定者，依其規定。」，則係規定
    如有自首僅得減輕其刑，比較修正前後之自首規定，以95年
    7 月1 日修正公布施行前之規定，較有利於被告。(二)關於刑
    法第284 條第1 項前段過失傷害罪，其法定刑有關罰金部分
    ，得處五百元以下罰金，依新修正之刑法施行法第1 條之1
    規定，中華民國94年1 月7 日刑法修正施行後，刑法分則編
    所定罰金之貨幣單位為新臺幣。94年1 月7日 刑法修正時，
    刑法分則編未修正之條文定有罰金者，自94 年1月7 日刑法
    修正施行後，就其所定數額提高為三十倍。但72年6 月26日
    至94年1 月7 日新增或修正之條文，就其所定數額提高為三
    倍。查刑法第284 條第1 項前段之過失傷害罪，有關科罰金
    刑部分，係於72年6 月26日至94年1 月7 日間非新增或修正
    過之條文，則依刑法施行法第1 條之1 第2項 前段之規定，
    應提高為三十倍，即係新臺幣一萬五千元以下。而依罰金罰
    鍰提高標準條例第1 條之規定，依法律應處罰金、罰鍰者，
    就其原定數額提高二倍至十倍。但法律已依一定比率規定罰
    金或罰鍰之數額或倍數者，依其規定。然依行政院會銜司法
    院於72年7 月27日發布，同年8 月1 日施行，有關刑法定有
    罰金各條，提高為十倍，是前開得處五百元以下罰金，提高
    為十倍，即科罰金五千元，再者銀元與新臺幣之比率為一比
    三（現行法規所定貨幣單位折算新臺幣條例第2 條），故以
    新臺幣計算，本條罰金刑部分即得處新臺幣一萬五千元以下
    罰金。新舊法有關法定罰金刑之最多額於比較結果固屬相同
    ，對被告並無有利或不利，但自法定罰金刑之最少額部分觀
    察，修正後刑法第33條第5 款規定：「罰金：新臺幣一千元
    以上，以百元計算之。」，而修正前刑法第33條第5 款規定
    ：「罰金：一元（銀元）以上。」，依前述同一罰金罰鍰提
    高標準計算，即新臺幣三十元，顯然低於新法之規定而有利
    於被告，從而本件被告所犯之刑法第284 條第1 項前段所定
    之罰金刑提高部分，即應適用罰金罰鍰提高標準條例第1 條
    前段之規定。(三)被告行為時之刑法第41條第1 項前段規定：
    「犯最重本刑為五年以下有期徒刑以下之刑之罪，受六個月
    以下有期徒刑或拘役之宣告，因身體、教育、職業、家庭之
    關係或其他正當事由，執行顯有困難者，得以一元以上三元
    以下（銀元）折算一日，易科罰金。」，又被告行為時之易
    科罰金折算標準，修正前罰金罰鍰提高標準條例第2 條（現
    已刪除）規定，就其原定數額提高為一百倍折算一日，則被
    告行為時之易科罰金折算標準，應以銀元三百元折算一日。
    惟95年7 月1 日修正公布施行之刑法第41 條 第1 項前段則
    規定：「犯最重本刑為五年以下之刑之罪，而受六個月以下
    有期徒刑或拘役之宣告者，得以新臺幣一千元、二千元、三
    千元折算一日，易科罰金。」，比較修正前後之易科罰金折
    算標準，以95年7 月1 日修正公布前之規定，較有利於被告
    ，應依修正後刑法第2 條第1 項前段規定，適用修正前刑法
    第41條第1 項前段、修正前罰金罰鍰提高標準條例第2 條之
    規定，定其折算標準。(四)綜其全部之結果而為比較，修正後
    刑法之規定並非較有利於被告，應依刑法第2 條第1 項前段
    規定，一體適用修正前即行為時之法律。
三、核被告所為，係犯刑法第284 條第1 項前段之過失傷害罪。
    而本件車禍發生後，被告在有偵查犯罪職權之公務員查知其
    為犯人前，主動向前來處理之臺北縣政府警察局三重分局交
    通分隊警員許宏博陳述犯罪而接受裁判，則被告於其犯罪未
    發覺前，向現場處理警員自承犯罪之事實，並接受裁判，核
    與自首要件相符，應依修正前刑法第62條前段規定減輕其刑
    。原審依現存之證據，已足認定被告犯罪，經檢察官之聲請
    ，不經通常審判程序，於比較新舊法後，逕以簡易判決處刑
    ，因依刑法第284 條第1 項前段、修正前刑法第62條前段（
    原審漏未載明修正前，應予補正）、修正前刑法第41條第1
    項前段，罰金罰鍰提高標準條例第1 條前段、修正前罰金罰
    鍰提高標準條例第2 條等規定，並審酌被告過失之程度，致
    被害人受傷之傷勢，及犯罪後之態度等一切情狀，量處拘役
    五十九日，如易科罰金，以銀元三百元即新臺幣九百元折算
    一日，經核其認事用法，均無違誤，量刑亦稱妥適，被告提
    起上訴後，於本院審理中，業已陳述認罪，並與被害人間調
    解成立，再無其他答辯及有利之舉證聲請本院調查，綜上所
    述，其提起上訴，顯無理由，應予駁回。次查被告前未曾受
    有期徒刑以上刑之宣告，有臺灣高等法院被告全國前案紀錄
    表在卷可稽，其因一時疏忽，致罹刑章，又其於原審判決後
    已與被害人調解成立，有臺北縣三重市調解委員會調解書附
    卷足憑，被害人並於本件準備程序時陳明不再訴究，同意給
    予被告有獲判緩刑之機會，被告經此次教訓後，當知所警惕
    ，信無再犯之虞，本院認原審對其宣告之刑，以暫不執行為
    適當，爰併宣告緩刑二年，以啟自新。又刑法第74條緩刑之
    規定雖於95年7 月1 日亦有修正施行，然被告之本件犯行係
    在該條修正施行前，而本院係在該條修正施行後始為緩刑之
    宣告，自應適用修正後之緩刑規定，附此敘明。
四、末按「除被告所犯為死刑、無期徒刑、最輕本刑為三年以上
    有期徒刑之罪或高等法院管轄第一審案件者外，於前條第一
    項程序進行中，被告先就被訴事實為有罪之陳述時，審判長
    得告知被告簡式審判程序之旨，並聽取當事人、代理人、辯
    護人及輔佐人之意見後，裁定進行簡式審判程序。」，刑事
    訴訟法第273 條之1 第1 項定有明文。查本件被告所犯過失
    傷害罪，非最輕本刑為三年以上有期徒刑之罪，且被告於本
    院95年11月22日審判程序進行中，復就被訴之事實為有罪之
    陳述，經告知被告簡式審判程序之旨，被告及公訴人對於本
    件改依簡式審判程序審理亦表示「願意」、「無意見」，是
    本院即依刑事訴訟法第455 條之1 第3 項準用同法第364 條
    及前揭同法第273 條之1 第1 項規定，裁定本件進行簡式審
    判程序，併此敘明。
據上論斷，應依刑事訴訟法第455 條之1 第1 項、第3 項、第36
4 條、第273 條之1 第1 項、第368 條，刑法第74條第1 項第1
款，判決如主文。
本案經檢察官蔡元仕到庭執行職務
中    華    民    國    95    年    12    月    6     日
                  交通法庭    審判長法  官  陳恆寬
                                    法  官  陳福來
                                    法  官  張江澤
以上正本證明與原本無異。
不得上訴。
                                    書記官  林怡秀
中    華    民    國    95    年    12    月    6     日
附錄本案論罪科刑法條全文：
刑法第284條
因過失傷害人者，處六月以下有期徒刑，拘役或五百元以下罰金
。致重傷者，處一年以下有期徒刑，拘役或五百元以下罰金。
從事業務之人，因業務上之過失傷害人者，處一年以下有期徒刑
、拘役或一千元以下罰金。致重傷者，處三年以下有期徒刑，拘
役或二千元以下罰金。


司法院資訊處製作；財團法人民間司法改革基金會備份。
